臺灣高等法院民事判決　　　　　　　　 100年度訴易字第44號
　　原　　　告　陳泰然
　　被　　　告　林世銘
上列當事人間侵權行為損害賠償事件，原告提起刑事附帶民事訴
訟，經本院刑事庭移送前來（100年度附民字第123號），本院於
民國100年8月30日言詞辯論終結，判決如下：
    主  文
被告應給付原告新臺幣貳拾萬元及自民國100年5月19日起至清償
日止，按年息百分之五計算之利息。
原告其餘之訴及假執行之聲請均駁回。
訴訟費用由原告負擔五分之四，其餘由被告負擔。
    事實及理由
一、原告起訴主張：訴外人周淑玉是原告之前妻，周淑玉與被告
    係舊識關係，詎被告竟於民國（下同）99年5月28日在臺北
    市文山區景華公園旁以：「通姦」、「周淑玉通姦，陳泰然
    ，你某讓人爽（臺語）、陳泰然，你某很爽喔、通姦，你某
    很爽、通姦、你某很爽」、「周淑玉通姦，你某很爽、周淑
    玉通姦，陳泰然，你某很爽喔、周淑玉通姦」、「爽、你某
    很爽喔、你某很爽喔、陳泰然、你某很爽喔、你某很爽喔、
    你某很爽喔」等語辱罵原告。被告上開公然侮辱之犯行，業
    經本院刑事庭以100年度上易字第611號刑事判決被告有罪確
    定。被告侵害原告之名譽權及人格權，原告自得依法請求被
    告負侵權行為損害賠償之責等語。爰依民法第18條、第195
    條規定，求為命：被告應給付原告新臺幣（下同）100萬元
    ，及自起訴狀繕本送達之翌日起至清償日止，按年息5%計算
    之利息。並陳明願供擔保請准宣告假執行。
    被告則以：對本院刑事庭100年度上易字第611號刑事判決附
    表編號二之事實無意見，被告確曾對原告講上揭言論。被告
    大學畢業，以前是教師月薪約6萬多元，現已退休，名下有
    不動產及貸款1,000多萬元等語，資為抗辯。求為命：駁回
    原告之訴。
二、經查原告主張被告於99年5月28日在臺北市文山區景華公園
    旁以：「通姦」、「周淑玉通姦，陳泰然，你某讓人爽（臺
    語）、陳泰然，你某很爽喔、通姦，你某很爽、通姦、你某
    很爽」、「周淑玉通姦，你某很爽、周淑玉通姦，陳泰然，
    你某很爽喔、周淑玉通姦」、「爽、你某很爽喔、你某很爽
    喔、陳泰然、你某很爽喔、你某很爽喔、你某很爽喔」等語
    辱罵原告，並經本院判決被告犯公然侮辱罪，處拘役30日確
    定等情，有本院100年度上易字第611號刑事判決（本院卷第
    3頁至6頁）在卷為證，且為被告所不爭（見本院卷第11頁反
    面），堪信原告主張為真實。按被告前揭言論，已足暗示或
    影射原告前妻周淑玉於婚姻關係外與被告發生肉體外遇關係
    ，嘲諷原告被戴綠帽之意，足以毀損原告之名譽及人格。且
    被告不法行為之場所為原告住宅附近公園，為不特定人得共
    見共聞之場所，而上開場所與原告間具有地緣關係，不特定
    人與原告相識之可能性大增，而得直接針對原告為上開評價
    聯想，足見被告確有當眾對原告公然侮辱，侵害原告之人格
    權及名譽權，核屬不法侵害原告權利之行為至明。
三、按人格權受侵害時，以法律有特別規定者為限，得請求損害
    賠償或慰撫金。又故意或過失，不法侵害他人之權利者，負
    損害賠償責任；人格權受侵害時，得請求法院除去其侵害；
    有受侵害之虞時，得請求防止之。前項情形，以法律有特別
    規定者為限，得請求損害賠償或慰撫金。不法侵害他人之身
    體、健康、名譽、自由、信用、隱私、貞操，或不法侵害其
    他人格法益而情節重大者，被害人雖非財產上之損害，亦得
    請求賠償相當之金額。其名譽被侵害者，並得請求回復名譽
    之適當處分，民法第184條第1項、第18條、第195條分別定
    有明文。被告故意不法侵害原告之名譽權、人格權，已如前
    述，則原告依侵權行為法律關係，請求被告應賠償其慰撫金
    ，即屬有據。
四、次按精神慰撫金之多寡，應斟酌雙方之身分、地位、資力與
    加害之程度及其他各種情形核定相當之數額。其金額是否相
    當，自應依實際加害情形與被害人所受之痛苦及雙方之身分
    、地位、經濟狀況等關係決定之，最高法院85年度臺上字第
    460號判決意旨參照。查被告因與原告前妻周淑玉關係生變
    ，竟不以理性方式解決，而恣意於原告住宅附近之臺北市文
    山區景華公園辱罵、嘲諷原告，且被告行為後亦毫無悔意，
    拒絕賠償原告損害；又原告為高中畢業，原從事水工機械業
    務，每月收入4萬餘元，現已退休；林世銘為師範大學畢業
    ，教職退休，按月支領退休俸約5萬元，兩造名下均有不動
    產，被告並有股票投資等資產，業據兩造陳述在卷（見本院
    卷11頁反面），並有稅務電子闡門財產所得調件明細表（見
    本院卷第17頁至25頁）在卷足參，爰審酌兩造之身分、地位
    、教育程度、經濟能力、被告加害之程度等一切情狀，認為
    本件原告請求精神慰撫金100萬元，尚屬過高，應以20萬元
    為適當，原告逾此數額之請求，不應准許。
五、末按給付無確定期限者，債務人於債權人得請求給付時，經
    其催告而未為給付，自受催告時起，負遲延責任。其經債權
    人起訴而送達訴狀，與催告有同一之效力；遲延之債務，以
    支付金錢為標的者，債權人得請求依法定利率計算之遲延利
    息；應付利息之債務，其利率未經約定，亦無法律可據者，
    週年利率為5%，為民法第229條第2項、第233條第1項前段及
    第203條所明定。被告經原告請求上開損害而未為給付，原
    告自得依上開規定，請求被告加付遲延利息。從而，原告依
    民法第18條、第195條規定，請求被告賠償其20萬元之精神
    慰撫金及自附帶民事起訴狀繕本送達之翌日即100年5月19日
    （見本院100年度附民字第123號卷第5頁）起至清償日止，
    按年息百分之5計算之利息，為有理由，應予准許，逾此範
    圍之請求，為無理由，不應准許。
六、原告陳明願供擔保，聲請宣告假執行，經核原告勝訴部分，
    因其金額未逾100萬元，經本院判決後，不得再上訴第三審
    ，即告確定，自無宣告假執行之必要；至原告敗訴部分，其
    假執行之聲請即失所附麗，爰併予駁回。
七、本件事證已臻明確，兩造其餘主張與舉證，經審酌核與判決
    結果不生影響，爰不逐一論述，併此敘明。
中    華    民    國   100    年    9     月    15    日
                    民事第十三庭
                        審判長法  官  蕭艿菁
                              法  官  楊絮雲
                              法  官  賴劍毅
正本係照原本作成。
不得上訴。
中    華    民    國   100    年    9     月    15    日
                              書記官  黃千鶴